臺灣屏東地方法院刑事判決　　　　　　　99年度訴字第1224號
公　訴　人　臺灣屏東地方法院檢察署檢察官
被　　　告　陳文祥
上列被告因違反野生動物保育法案件，經檢察官提起公訴（99年
度偵字第8538號），本院判決如下：
    主  文
陳文祥犯野生動物保育法第四十一條第一項第一款、第二款、第
三款之非法獵捕保育類野生動物罪，累犯，處有期徒刑拾月，扣
案之紅尾伯勞鳥貳隻、鳥網壹張及魚簍壹個均沒收。
    事  實
一、陳文祥前因持有第二級毒品案件，經本院以97年度簡字第19
    00號判決判處有期徒刑2 月確定，於民國98年2 月28日執行
    完畢。詎猶不知警惕，明知紅尾伯勞鳥（學名：Lanius Cri
    status）經行政院農業委員會公告列為保育類野生動物，族
    群量並未逾越環境容許量，竟為供己食用，而非基於學術研
    究、教育目的，且未經中央主管機關之許可，基於非法獵捕
    保育類野生動物之犯意，於99年9 月13日前不久，在屏東縣
    枋寮鄉○○○段北勢寮小段1269號公墓內（下稱系爭地點）
    ，架設鳥網1 張，獵捕保育類野生動物紅尾伯勞鳥。嗣於同
    年月13日下午5 時20分許，陳文祥前往系爭地點收取獵物時
    ，為警目睹並尾隨陳文祥至屏東縣枋寮鄉○○村○○路段而
    當場查獲，並扣得其獵捕之紅尾伯勞鳥2 隻（均已死亡）、
    鳥網1 張及魚簍1 個。
二、案經屏東縣政府警察局枋寮分局報告臺灣屏東地方法院檢察
    署檢察官偵查起訴。
    理  由
壹、證據能力方面
    按被告以外之人於審判外之言詞或書面陳述，除法律有規定
    者外，不得作為證據；又被告以外之人於審判外之陳述，雖
    不符合同法第159 條之1 至第159 條之4 之規定，但經當事
    人於審判程序同意作為證據，法院審酌該言詞陳述或書面陳
    述作成時之情況，認為適當者，亦得為證據。當事人、代理
    人或辯護人於法院調查證據時，知有第159 條第1 項不得為
    證據之情形，而未於言詞辯論終結前聲明異議者，視為有前
    項之同意，刑事訴訟法第159 條第1 項及第159 條之5 分別
    定有明文。查本判決下列所引用被告陳文祥以外之人於審判
    外之陳述及相關書證等，檢察官、被告於準備程序中均不爭
    執其證據能力（見本院卷第18頁），且迄至本院言詞辯論終
    結前均未聲明異議，本院審酌上開證據資料製作時之情況，
    尚無違法不當及證明力明顯過低之瑕疵，認以之作為證據應
    屬適當，揆諸前開規定，自均有證據能力，先予敘明。
貳、實體方面
一、訊據被告固坦承其有於99年9 月13日下午5 時20分許，騎腳
    踏車至系爭地點，從鳥網、魚簍取下已死亡之紅尾伯勞鳥而
    放入口袋，欲供己食用之情，惟矢口否認有非法獵捕保育類
    野生動物之犯行，辯稱：其係為看溪流狀況，才至系爭地點
    ，而剛好看到鳥網及魚簍內有紅尾伯勞鳥，但鳥網及魚簍均
    非其架設（見本院卷第17頁背面、第24頁背面、第25頁、第
    32頁背面）。經查：
  (一)被告有於99年9 月13日下午5 時20分許，在系爭地點，分別
    從鳥網、魚簍取下已死亡之紅尾伯勞鳥各1 支而放入口袋，
    欲供己食用，嗣於屏東縣枋寮鄉○○村○○路段為警查獲之
    事實，業經被告於本院審理時坦認屬實（見本院卷第17頁背
    面、第18頁），核與證人即目擊者蔣顯文於偵訊及本院審理
    時所證在被告身上查獲被告從鳥網、魚簍中取下之紅尾伯勞
    鳥之情相符（見偵查卷第13、14頁；本院卷第33頁、第33頁
    背面、第34頁背面），並有扣押筆錄、扣押物品目錄表、屏
    東縣枋寮鄉公所臨時物種鑑定表各1 份、照片9 張在卷可稽
    （見警卷第17至19、22、26至29頁；偵查卷第15頁；扣押物
    品目錄表將魚簍誤載為漁網），自屬明確。再者，證人蔣顯
    文於偵訊及本院審理時均證述被告於99年9 月13日下午3 時
    許，有至系爭地點，於同日下午5 時許，又再至系爭地點，
    第2 次被告就有從鳥網及魚簍拿紅尾伯勞鳥，而從系爭地點
    的產業道路上係看不到放置在墳墓後面的魚簍，從架設鳥網
    的地方亦無法看到魚簍（見偵查卷第13、14頁；本院卷第33
    頁至第34頁），而依卷附現場照片4 張所示（見警卷第29頁
    ；偵查卷第15頁），系爭地點位處墓地內，雜草叢生，人煙
    罕至，然被告卻於同日下午接連2 次至系爭地點，已屬可疑
    ，其甚而可以由架設在產業道路旁之鳥網處，步行走至藏匿
    在墳墓後方、由雜草遮掩住的魚簍放置處，可見被告應為架
    設鳥網、魚簍之人，否則殊無可能接續出現在人跡稀少之系
    爭地點，進而發現鳥網，及遠離產業道路而發覺在墳墓後方
    之魚簍，被告所辯其至系爭地點係為看溪流狀況，而剛好看
    到鳥網及魚簍內有紅尾伯勞鳥，但鳥網及魚簍均非其架設云
    云，顯與常情相違，不足採信。
  (二)綜上，本案事證明確，被告架設鳥網非法獵捕保育類野生動
    物之犯行洵堪認定，應依法論科。
二、查紅尾伯勞鳥係行政院農業委員會以98年3 月4 日農林務字
    第0981700180號函公告之保育類野生動物，有該函1 份附卷
    可證（見偵查卷第19至20頁）。按野生動物保育法第41條第
    1 項第1 款、第2 款、第3 款均係就不同情形下，對於保育
    類野生動物為獵捕、宰殺之處罰規定，如僅有其中一款情形
    之獵捕或宰殺保育類野生動物，固祇成立其中一款之獵捕或
    宰殺保育類野生動物罪；如兼具其中多款之情形，因獵捕或
    宰殺之行為祇有一個，仍只成立一罪，不能認為係法規競合
    或犯罪競合，並無刑法第55條之適用，其判決主文應將各款
    情形順序揭明，理由並應引用各款，俾相適應（最高法院92
    年度臺上字第6402號判決要旨參照）。經查，紅尾伯勞鳥為
    保育類野生動物，未具同法第18條第1 項第1 款族群量逾越
    環境容許量者之條件，有行政院農業委員會99年11月23日農
    授林務字第0990178296號函1 份存卷可參（見本院卷第11頁
    ）；被告亦非基於學術研究或教育目的，經中央主管機關許
    可者，違反同法第18條第1 項第2 款規定；被告使用鳥網獵
    捕紅尾伯勞鳥，違反第19條第1 項第4 款規定，即分別符合
    第41條第1 項第1 款、第2 款、第3 款情形之處罰規定。核
    被告所為，係犯野生動物保育法第41條第1 項第1 款、第2
    款、第3 款之非法獵捕保育類野生動物罪。又起訴書所犯法
    條欄雖僅引用野生動物保育法第41條第1 項第1 款、第3 款
    ，惟其犯罪事實欄已記載被告獵捕紅尾伯勞鳥，非基於學術
    研究或教育目的，復未經中央主管機關許可，當屬起訴效力
    所及，是本院自得就被告所犯違反野生動物保育法第41條第
    1 項第2 款之罪部分予以審理，且此屬處罰條件之增加，不
    生變更起訴法條之問題。復被告在系爭地點，以架設鳥網之
    方式，陸續獵捕2 隻紅尾伯勞鳥，其中1 隻並放置在魚簍中
    ，顯係於密切接近之時間及同地實施，侵害同一保育野生動
    物之法益，各行為之獨立性極為薄弱，依一般社會健全觀念
    ，在時間差距上，難以強行分開，應屬數個舉動之接續施行
    ，為接續犯，而以一罪論。另被告有如事實欄所示之前案紀
    錄，於98年2 月28日執行完畢乙節，有臺灣高等法院被告前
    案紀錄表1 份在卷可佐（見本院卷第7 頁），其於有期徒刑
    執行完畢後5 年內，故意再犯本件有期徒刑以上之罪，為累
    犯，應依刑法第47條第1 項之規定，加重其刑。爰審酌被告
    獵捕紅尾伯勞鳥供己食用之行為，與保育野生動物之思潮相
    悖，惟查獲之紅尾伯勞鳥為2 隻，數量非鉅，被告亦非欲加
    以販售圖利，暨其犯罪之目的、手段、素行、犯後態度等一
    切情狀，量處如主文所示之刑。
三、按野生動物產製品係指野生動物之屍體、骨、角、牙、皮、
    毛、卵或器官之全部、部分或其加工品；犯第40條、第41條
    、第42條或第43條第3 項之罪，查獲之保育類野生動物產製
    品及供犯罪所用之獵具、藥品、器具，沒收之，野生動物保
    育法第3 條第6 款、第52條第1 項後段分別定有明文。扣案
    之紅尾伯勞鳥死體2 隻為野生動物之屍體，乃保育類野生動
    物產製品，扣案之鳥網1 張及魚簍1 個，則為被告所有供其
    犯本案所用之獵具及器具，業經本院認定如上，爰均依上開
    規定諭知沒收。
據上論斷，應依刑事訴訟法第299 條第1 項前段，野生動物保育
法第41條第1 項第1 款、第2 款、第3 款、第52條第1 項後段，
刑法第11條前段、第47條第1 項，判決如主文。
本案經檢察官潘國威到庭執行職務。
中    華    民    國   100    年    3     月    15    日
                  刑事第三庭    審判長法  官  張世賢
                                      法  官  蕭筠蓉
                                      法  官  許嘉仁
以上正本證明與原本無異。
如不服本判決應於收受判決後10日內向本院提出上訴書狀，並
應敘述具體理由；其未敘述上訴理由者，應於上訴期間屆滿後
20日內向本院補提理由書（均須按他造當事人之人數附繕本）
「切勿逕送上級法院」。
中    華    民    國   100    年    3     月    15    日
                                      書記官  劉淑蓉
附錄本案論罪科刑之法條：
野生動物保育法第41條第1項第1款、第2款、第3款
野生動物保育法第41條
有下列情形之一，處六月以上 5 年以下有期徒刑，得併科新臺
幣 20 萬元以上 1 百萬元以下罰金：
一、未具第 18 條第 1 項第 1 款之條件，獵捕、宰殺保育類野
    生動物者。
二、違反第 18 條第 1 項第 2 款規定，未經中央主管機關許可
    ，獵捕、宰殺保育類野生動物者。
三、違反第 19 條第 1 項規定，使用禁止之方式，獵捕、宰殺
    保育類野生動物者。
於劃定之野生動物保護區內，犯前項之罪者，加重其刑至三分之
一。
第 1 項之未遂犯罰之。